最高法院刑事判決　　　　　　　　　　　　　　　八十八年度台上字第四六四五號
　　上　訴　人　甲○○
右上訴人因違反麻醉藥品管理條例案件，不服台灣高等法院台中分院中華民國八十六
年八月二十日第二審判決（八十六年度上訴字第一四六二號，起訴案號：台灣台中地
方法院檢察署八十六年度偵字第四二七五號），提起上訴，本院判決如左：
    主  文
原判決關於非法販賣化學合成麻醉藥品部分撤銷，發回台灣高等法院台中分院。
    理  由
本件原判決認定上訴人甲○○連續於民國八十五年九月中旬某日下午四時許及同年十
二月底某日，以每錢新台幣（下同）五千元之價格，在台中縣中興嶺之產業道路上，
分別販賣五千元、二千元之安非他命給陳順福吸用。於八十六年二月十四日下午四時
許，因陳順福供出來源，為警持搜索票在台中市○○路○段二○五之一號上訴人之房
間內，查扣得其所有之安非他命三包（淨重六十七點一八五八公克，驗餘剩六十七點
○九四二公克）等情。因而維持第一審關於論處上訴人連續非法販賣化學合成麻醉藥
品罪刑部分之判決，駁回上訴人在第二審此部分之上訴，固非無見。惟就刑事訴訟法
第一百五十六條第二項之立法意旨觀之，共同被告不利於己之陳述，固得採為其他被
告犯罪之證據，但不得作為有罪判決之唯一證據，仍應調查其他必要之證據，以察其
是否與事實相符，亦即仍須有補強證據以擔保該共同被告陳述之真實性，始得採為斷
罪之依據，並非絕對可由法院自由判斷共同被告不利於己之陳述之證明力。若不為調
查，而專憑此項供述據為被告犯罪事實之認定，即與上開規定有違。又所謂之補強證
據，係指其他足資證明共同被告不利於己之陳述具真實性之證據而言。本件原判決認
定上訴人有連續販賣化學合成麻醉藥品安非他命之犯行，無非以另案被告陳順福之指
述及扣案之安非他命三包為論據。然上訴人矢口否認有上開犯行，陳順福於第一審調
查時亦否認向上訴人購買安非他命。又陳順福於警訊及偵查中分別證述「我是向綽號
阿煌之男子購買（安非他命）。我每次購買之價錢不一定，有時三千元至五千元不等
。我約向他購買三次，正確時間不記得，都於產業道路上（交付）。（最近一次）我
於八十六年二月二日於新社鄉○○○道路向他購買一千元。（如何聯絡？）我直接到
他餐廳去找他」、「我向他（指上訴人）買過二次，第一次是在八十五年九月中旬某
日下午四、五時左右，地點在中興嶺的產業道路上交貨，我是買五千元一包約一錢重
，第二次是在八十五年十二月底某日於上述地點買一小包二千元，均是我打他的呼叫
器聯絡他」等語（見偵查卷第十四頁、三十四頁背面）。所述向上訴人購買安非他命
之次數、最後一次購買之時間及聯絡方式均不相符，陳順福所證已非無瑕疵。而扣案
之安非他命三包係在上訴人之住處查獲，並非上訴人欲出售與陳順福而遭查扣之證物
，似仍不足資以證明陳順福所供為真實。矧犯麻醉藥品管理條例第十三條之一第二項
各款之罪，供出麻醉藥品來源因而破獲者，得減輕其刑，麻醉藥品管理條例第十三條
之三定有明文。涉犯吸食安非他命罪嫌之陳順福上開陳述，係屬有利於己之供述，尤
應有足以令人確信其陳述為真實之補強證據，始能資為論罪之依據。原審未進一步詳
予調查，為必要之論斷及說明，專憑陳順福之供述為上訴人有販賣安非他命事實之認
定，自嫌速斷，不足以昭折服。上訴意旨，執以指摘原判決此部分不當，尚非全無理
由，應認原判決此部分有撤銷發回更審之原因。
據上論結，應依刑事訴訟法第三百九十七條、第四百零一條，判決如主文。
中      華      民      國    八十八    年      八      月     二十     日
                              最高法院刑事第三庭
                                  審判長法官  陳  錫  奎
                                        法官  洪  清  江
                                        法官  吳  昆  仁
                                        法官  李  伯  道
                                        法官  高  金  枝
      右正本證明與原本無異
                                              書  記  官
中      華      民      國    八十八    年      八      月    二十五    日
